臺灣彰化地方法院刑事判決　　　　　　100年度簡上字第129號
上　訴　人　臺灣彰化地方法院檢察署檢察官
上　訴　人
即　被　告　邱金德
上列上訴人因傷害案件，不服本院民國100 年6 月30日100 年度
簡字第1364號第一審刑事簡易判決（起訴書案號：100 年度調偵
字第121 號），提起上訴，本院管轄之第二審合議庭依通常審判
程序審理，自為第一審判決如下：
    主  文
原判決撤銷。
邱金德傷害人之身體，處拘役伍拾日，如易科罰金，以新臺幣壹
仟元折算壹日。
    事  實
一、邱金德與邱垂發係叔姪兼鄰居關係（非家庭暴力防治法所稱
    之家庭成員），平日雙方關係不睦。緣邱垂發於民國99年8
    月3 日晚間7 時許，欲前往住家附近廟宇保安宮，適行至彰
    化縣竹塘鄉○○路保安巷46之6 號邱金德住處前時，邱金德
    一時怒火中燒，因細故與邱垂發產生口角爭執，詎邱金德竟
    基於傷害人之身體之犯意，於該時、地，持置放在其上揭住
    處之鐵土杓1 支，朝邱垂發左耳削劃，致邱垂發受有左耳耳
    廓創傷性撕裂傷之傷害（深度達5 公分、長度達5 公分）。
二、案經邱垂發訴由彰化縣警察局芳苑分局報告臺灣彰化地方法
    院檢察署檢察官偵查起訴。
    理  由
壹、證據能力部分
一、按被告以外之人於偵查中向檢察官所為陳述，除顯有不可信
    之情況者外，得為證據，刑事訴訟法第159 條之1 第2 項定
    有明文。偵查中對被告以外之人所為之偵查筆錄，性質上係
    屬傳聞證據，惟現階段刑事訴訟法規定檢察官代表國家偵查
    犯罪、實施公訴，依法其有訊問被告之權，證人且須具結，
    而實務運作時，檢察官偵查中向被告以外之人所取得之陳述
    ，原則上均能遵守法律規定，不致違法取供，其可信度極高
    ，職是，本件證人邱垂發、莊龍波、邱立、王麗香於偵查中
    檢察官以證人身分予以訊問，並經依法具結在卷，且無證據
    顯示檢察官在偵查時有不法取供之情形，亦查無證據顯示有
    顯不可信之情況。是揆諸前揭說明，上開證人於偵查中之證
    述，均具有證據能力。
二、次按被告以外之人於審判外之言詞或書面陳述，除法律有規
    定者外，不得作為證據；被告以外之人於審判外之陳述，雖
    不符刑事訴訟法第159 條之1 至同條之4 之規定，而經當事
    人於審判程序同意作為證據，法院審酌該言詞陳述或書面陳
    述作成時之情況，認為適當者，亦得為證據。當事人、代理
    人或辯護人於法院調查證據時，知有刑事訴訟法第159 條第
    1 項不得為證據之情形，而未於言詞辯論終結前聲明異議者
    ，視為有前項之同意，刑事訴訟法第159 條第1 項、第159
    條之5 分別定有明文。查本判決所引用之各項據以認定事實
    之傳聞證據，被告邱金德及公訴人於本院言詞辯論終結前，
    均不爭執而未曾聲明異議，本院審酌該等言詞及書面陳述作
    成時之情況，並無出於任意性或不正取供，或違法或不當情
    事，且客觀上亦無不可信之情況，堪認為適當，揆諸前開說
    明，依法均有證據能力，合先敘明。
貳、實體部分
一、訊據被告邱金德固坦承有於上揭時、地與告訴人邱垂發發生
    爭執，及手持鐵土杓1 支之事實，惟矢口否認有何傷害之犯
    行，辯稱：當天係告訴人飲酒後持柴刀至伊住處欲砍伊，伊
    看到乃持鐵土杓朝告訴人方向推過去以防身，伊不清楚告訴
    人之耳朵如何受傷，伊係正當防衛云云（見本院卷第30頁反
    、第54頁反、第81頁）。
二、經查：
（一）被告確有於上揭時、地，持鐵土杓劃傷告訴人左耳等情，
      業據證人即告訴人於偵查中證稱：伊於99年8 月3 日晚上
      7 時許欲至保安宮之洗手間，經過被告住處前，伊見到被
      告就叫被告叔叔，被告就罵伊幹你娘，要讓伊死，伊轉身
      後，被告遂持鐵土杓朝伊劈下去，伊便暈倒了等語（見99
      年度偵字第9150號偵卷第17頁）；於本院審理時復到庭證
      述：伊祖父與被告父親係親兄弟，伊與被告住處緊鄰隔壁
      ，為尚未分割之共有地，伊於99年8 月3 日晚上7 時許經
      過被告住家前時，見被告在其住處圍牆內，伊即叫被告叔
      叔，被告就罵伊，伊與被告乃發生口角爭執，之後被告遂
      持連柄約5 尺長之鐵土杓，雙手舉高，往伊左耳劈下去等
      語（見本院卷第73頁至第75頁）甚為明確，核與證人莊龍
      波於警詢、偵查中證稱：伊於99年8 月3 日晚上7 時許，
      在保安宮樹下乘涼時，見到被告與告訴人發生口角，被告
      乃持鐵土杓朝告訴人劃下去，告訴人隨即倒地等語（見彰
      化縣警察局芳苑分局警卷第26頁至第27頁、99年度偵字第
      9150號偵卷第19頁），於本院審理時結證稱：伊當天至保
      安宮樹下休息時，見到被告與告訴人發生爭執，伊看到被
      告手上拿一不明物品朝告訴人劃下去，告訴人即倒下去等
      語（見本院卷第76頁）；證人即告訴人之母親王麗香於偵
      查中證述：伊於99年8 月3 日晚上7 時許，在保安宮旁聽
      見被告在其住處罵告訴人，伊跑過去後，見到被告持鐵土
      杓朝告訴人耳朵削劃，就請伊配偶邱立即刻叫救護車等語
      （見99年度偵字第9150號偵卷第17頁）俱相符，而被告於
      上揭時、地確有持鐵土杓朝告訴人推去乙節，亦據其於警
      詢、本院審理時自承在卷（見彰化縣警察局芳苑分局警卷
      第2 頁至第3 頁、本院卷第80頁），復有財團法人彰化基
      督教醫院二林分院99年8 月10日診斷書1 紙及告訴人左耳
      傷勢照片9 張（見彰化縣警察局芳苑分局警卷第34頁、本
      院卷第35頁至第39頁）在卷可查，足見告訴人於上揭時、
      地，遭被告以鐵土杓削劃左耳等情，已堪採信。另觀之上
      開診斷書固為99年8 月10日所製作，然係載明告訴人於99
      年8 月3 日至該院急診並接受手術治療之經過，且所載傷
      勢復與證人邱垂發、莊龍波、王麗香上開證述相符，足認
      證人邱垂發、莊龍波、王麗香前開所證，當屬非虛，且與
      客觀事實相符，從而，被告於上開時、地，持鐵土杓劃傷
      告訴人左耳，致告訴人受有前揭傷勢等情，應堪認定。
（二）被告雖辯稱：因告訴人持柴刀要砍伊，伊係正當防衛云云
      。惟證人莊龍波於警詢、本院審理時均證稱：告訴人當時
      手上並未拿任何器具等語（見彰化縣警察局芳苑分局警卷
      第27頁、本院卷第76頁），與告訴人於偵查、本院審理時
      之證述（見99年度偵字第9150號偵卷第18頁、本院卷第73
      頁）互核一致。又告訴人遭被告以鐵土杓劃傷後，即倒地
      暈倒，不清楚事後發生何事乙情，業據告訴人於偵查、本
      院審理時證述甚明（見99年度偵字第9150號偵卷第18頁、
      本院卷第73頁），核與證人即告訴人父親邱立於偵查中證
      稱：當天伊一出來就看告訴人躺在地上等語（見99年度偵
      字第9150號偵卷第18頁反）；證人莊龍波於本院審理時證
      述：被告持一不明器具朝告訴人削劃後，告訴人即倒下等
      語相符（見本院卷第76頁），則倘告訴人斯時確實手持柴
      刀，其於受傷後，既已倒下暈倒急待救護，當無暇顧及、
      隱匿該器具，何以員警到場時未見該器具遺留現場？被告
      何以未極力保存該證據於現場？堪認告訴人於上揭時、地
      未持柴刀或其他刀械器具乙情，應屬非虛，被告上開所辯
      尚難採信。
（三）又刑法上之正當防衛以遇有現在不法之侵害為前提，如侵
      害業已過去或不法侵害尚未發生，即無防衛之可言（最高
      法院30年度上字第1040號、27年度上字第2879號判例可資
      參照）。另按刑法第23條所定基於「正當防衛」不罰之違
      法阻卻事由，係以行為人對於現在不法之侵害，本乎防衛
      自己或他人權利之意思，在客觀上有時間之急迫性，並實
      施反擊予以排除侵害之必要性，且其因而所受法益之被害
      ，亦符合相當性之情形，予以實施防衛行為者，始稱相當
      （最高法院79年度台上字第38號、84年度台上字第3449號
      判決可資參照）。查被告持鐵土杓劃傷告訴人左耳時，告
      訴人並未持柴刀或其他刀械器具乙節，業如上述；而被告
      於上揭時、地復未受傷害等情，亦據被告於警詢時自承在
      卷（見彰化縣警察局芳苑分局警卷第4 頁），則被告是否
      處於現在不法之侵害，而有實施防衛行為以排除侵害之情
      形，已非無疑。況觀諸告訴人之傷勢狀況，告訴人於99年
      8 月3 日至財團法人彰化基督教醫院二林分院急診，並在
      該院接受創傷性耳成形術手術治療，共縫合4 層，深度達
      5 公分，長度達5 公分，共縫合約30針，外層約縫合12針
      乙情，有該院99年8 月10日診斷書1 紙及告訴人左耳傷勢
      照片9 張（見彰化縣警察局芳苑分局警卷第34頁、本院卷
      第35頁至第39頁）在卷供參，依此觀之，足見被告持鐵土
      杓劃傷告訴人左耳之力道非輕，顯非單純抵擋以為防衛之
      情，是被告辯稱其所為係正當防衛云云，純係事後卸責之
      詞，殊非可採。
（四）綜上，本件事證明確，被告前揭所辯，不足採信，其犯行
      ，堪已認定，應予依法論科。
三、核被告邱金德所為，係犯刑法第277 條第1 項傷害罪。原審
    以被告犯罪事證明確，因而適用刑法第277 條第1 項、第41
    條第1 項前段及刑法施行法第1 條之1 規定，量處被告拘役
    50日，並諭知易科罰金之折算標準，固非無見。惟按第一審
    法院依被告在偵查中之自白或其他現存之證據，已足認定其
    犯罪者，得因檢察官之聲請，不經通常審判程序，逕以簡易
    判決處刑。但有必要時，應於處刑前訊問被告。前項案件檢
    察官依通常程序起訴，經被告自白犯罪，法院認為宜以簡易
    判決處刑者，得不經通常審判程序，逕以簡易判決處刑，刑
    事訴訟法第449 條第1 項、第2 項分別定有明文。又法院應
    於檢察官求刑或緩刑宣告請求之範圍內為判決，但被告所犯
    之罪不合第449 條所定得以簡易判決處刑之案件者，不在此
    限；檢察官聲請以簡易判決處刑之案件，經法院認為有第45
    1 條之1 第4 項但書之情形者，應適用通常程序審判之，刑
    事訴訟法第451 條之1 第4 項但書第1 款、第452 條復有明
    文。經查，檢察官因認被告未能坦承犯行，乃依刑事訴訟法
    第251 條第1 項規定提起公訴，此有臺灣彰化地方法院檢察
    署檢察官100 年度調偵字第121 號起訴書附卷可查；而被告
    於警詢、偵查中均未能坦承全部犯行，無自白犯罪之情，此
    觀本案被告相關筆錄亦明，原審復未先行通常審判程序，並
    敘明得予逕以簡易判決處刑之依據，是本案不合刑事訴訟法
    第449 條所定得以簡易判決處刑之案件，原審疏未審酌上情
    ，誤認本案係經檢察官聲請簡易判決處刑，而為刑事簡易判
    決，自有未洽。檢察官上訴意旨執此指摘原判決不當，為有
    理由；至被告上訴意旨否認犯罪，指摘原判決不當，及檢察
    官以原審量刑過輕為由提起本件上訴，雖均為無理由，然原
    審判決既有上揭違誤不當之處，自應由本院將原判決撤銷，
    逕依第一審通常程序改判。爰審酌被告與告訴人互為親戚兼
    鄰居，不思以理性溝通解決問題，僅因細故即持鐵土杓劃傷
    告訴人左耳，而以暴力相向，致告訴人受有如事實欄一所載
    之傷勢，所為實不足取，且於犯後飾詞卸責，未見悔意，態
    度不佳，復未向告訴人表示任何歉意，未能達成和解，惟念
    及被告未曾受有期徒刑以上刑之宣告，此有台灣高等法院被
    告前案紀錄表在卷可稽，再衡以告訴人所受傷勢程度，暨被
    告犯罪之動機、目的、手段等一切情狀，量處如主文所示之
    刑，並諭知易科罰金之折算標準，以示懲儆。至鐵土杓1 把
    ，雖係供被告犯本案傷害犯行所用之物，然係被告之配偶許
    芙蓉所有，非屬被告所有之物，業據被告供承在卷（見99年
    度偵字第9150號偵卷第17頁），且非違禁物，爰不為沒收之
    諭知，併此敘明。
據上論斷，應依刑事訴訟法第455 條之1 第1 項、第3 項、第45
2 條、第369 條第1 項前段、第364 條、第299 條第1 項前段，
刑法第277 條第1 項、第41條第1 項前段，刑法施行法第1 條之
1 ，判決如主文。
本案經檢察官黃顗雯到庭執行職務。
中    華    民    國   100    年    12    月    22    日
                  刑事第三庭    審判長法  官  洪志賢
                                      法  官  廖政勝
                                      法  官  簡佩珺
以上正本證明與原本無異。
如不服本判決應於收受判決後10日內向本院提出上訴書狀，並應
敘述具體理由；其未敘述上訴理由者，應於上訴期間屆滿後20日
內向本院補提理由書(均須按他造當事人之人數附繕本)「切勿逕
送上級法院」。
告訴人或被害人對於判決如有不服具備理由請求檢察官上訴者，
其上訴期間之計算係以檢察官收受判決正本之日期為準。
中    華    民    國  100     年    12    月    22    日
                                      書記官  王惠嬌
附錄犯罪科刑法條：
中華民國刑法第277條
（普通傷害罪）
傷害人之身體或健康者，處 3 年以下有期徒刑、拘役或 1 千元
以下罰金。
犯前項之罪因而致人於死者，處無期徒刑或 7 年以上有期徒刑
；致重傷者，處 3 年以上 10 年以下有期徒刑。